臺北高等行政法院判決
　　　　　　　　　　　　　　　　　　 93年度訴字第02322號
　　　　　　　　　　　　　　　.
原　　　告　甲○○
訴訟代理人　戊○○
被　　　告　臺北市稅捐稽徵處
代　表　人　乙○○（處長）
訴訟代理人　丁○○
　　　　　　丙○○
上列當事人間因地價稅事件，原告不服台北市政府中華民國93年
5月26日府訴字第09309786100訴願決定，提起行政訴訟。本院判
決如下：
　　主  文
原告之訴駁回。
訴訟費用由原告負擔。
　　事  實
一、事實概要：
　　緣原告就所有台北市○○區○○段4小段49之4、49之8、49
    之9、49之10、59之1、64及64之1地號等7筆持分土地，不服
    被告機關所屬中正分處以其為系爭土地92年地價稅之納稅義
    務人，乃向被告機關申請復查，經被告機關以93年2月17日
    北市稽法甲字第09264135900號復查決定：「復查駁回。」
    原告猶表不服，於93年3月15日經由被告機關向台北市政府
    提起訴願，遭決定駁回，遂提起本件行政訴訟。
二、兩造聲明：
　　(一)原告聲明求為判決：1.訴願決定及原處分均撤銷。
                        2.訴訟費用由被告負擔。
　　(二)被告聲明求為判決：1.駁回原告之訴。
                        2.訴訟費用由原告負擔。
三、兩造之爭點：被告機關依土地稅法認定原告為系爭土地地價
                稅納稅義務人，對之課徵92年地價稅，是否適
                法？
  　(一)原告主張之理由：
      1.按土地稅法第3條第1項第1款規定：「地價稅或田賦之
        納稅義務人如左：一、土地所有權人。」又民法第668
        條規定：「各合夥人之出資，及其他合夥財產、為合夥
        人全體之公同共有。」查系爭土地係楊培基、戊○○、
        林長照3人之合夥財產，為兩造所不爭之事實。被告自
        應依據民法對於合夥財產所有權之「特別規定」，向合
        夥代表人課徵，始為合法。至於土地稅法施行細則第20
        條之規定，係屬行政命令，自應適用民法之特別規定辦
        理，始稱適法。
      2.被告課徵地價稅係公法上之行為，自應依法行政。民法既
        然規定，合夥財產屬於合夥人全體之公同共有，依法自應
        向合夥人課徵。此項地價稅之課徵，顯屬依法行政問題，
        並非私權上之爭執，故不生私權上之問題。
　　(二)被告主張之理由：
      1.卷查原告所有系爭土地，係分別於78年9月4日（49之4
        、49之8、49之9及49之10地號）、79年1月12日（59之1
        地號）、82年9月11日（64地號）、82年9月11日（64之
        1地號）完成買賣移轉登記，由原告取得所有權，此有
        地政查詢系統畫面7份附案可稽。則按土地稅法第3條第
        1項第1款規定：「地價稅或田賦之納稅義務人如左：一
        土地所有權人。」第40條規定：「地價稅由直轄市或縣
        （市）主管機徵機關按照地政機關編送之地價歸戶冊及
        地籍異動通知資料核定‧‧」同法施行細則第20條規定
        ：「地價稅依本法第40條之規定，每年1次徵收者，以8
        月31日為納稅義務基準日‧‧各年（期）地價稅以納稅
        義務基準日土地登記簿所載之所有權人或典權人為納稅
        義務人。」本件被告機關所屬中正分處依前揭法條細則
        規定，向系爭土地所有權人即原告發單課徵92年地價稅
        ，洵屬有據。
      2.原告主張應依民法對於合夥財產所有權之「特別規定」，
        向合夥代表人課徵乙節，查地價稅應以納稅義務基準日
        土地登記簿所載之土地所有權人為徵收對象，此為前揭
        法條及細則所明定，是有關稅捐之徵收當以稅法之規定
        為依據始為適法。次查，系爭7筆土地之土地所有權登
        記簿記載，其所有權人為原告而非楊培基、戊○○、林
        長照等3人，是被告機關所屬中正分處以原告為地價稅
        之納稅義務人，自無不合；倘原告認應由合夥代表人繳
        納，此為私權上之問題，原告自應循司法途徑處理，斷
        非行政爭訟所得解決。原告所訴，顯係誤解法令，無足
        採憑。另起訴事實所稱之台北市○○區○○段4小段6地
        號土地，並非本件原處分之標的，併予敘明。從而，被
        告機關所屬中正分處原處分並無不合
　　理  由
一、原告經合法通知，未於言詞辯論期日到場，核無行政訴訟法
    第218條準用民事訴訟法第386條各款所列情形，爰依被告之
    聲請，由其一造辯論而為判決。
二、按土地稅法第3條第1項第1款規定：「地價稅或田賦之納稅義
    務人如左：一土地所有權人。」第40條規定：「地價稅由直
    轄市或縣（市）主管機徵機關按照地政機關編送之地價歸戶
    冊及地籍異動通知資料核定…」；同法施行細則第20條規定
    ：「地價稅依本法第40條之規定，每年1次徵收者，以8月31
    日為納稅義務基準日……各年（期）地價稅以納稅義務基準
    日土地登記簿所載之所有權人或典權人為納稅義務人。」
三、卷查原告所有系爭坐落台北市○○區○○段4小段49之4、49
    之8、49之9、49之10、59之1、64及64之1地號等7筆持分土地
    ，係分別於78年9月4日（49之4、49之8、49之9及49之10地號
    ）、79年1月12日（59之1地號）、82年9月11日（64地號）、
    82年9月11日（64之1地號）完成買賣移轉登記，由原告取得
    所有權，此有地政查詢系統畫面7份附原處分卷可稽。則本件
    被告機關所屬中正分處依前揭土地稅法施行細則規定，向系
    爭土地所有權人即原告發單課徵92年地價稅，洵屬有據。
四、原告雖主張系爭土地係訴外人楊培基、戊○○、林長照3人之
    合夥財產，被告課徵地價稅係公法上之行為，自應依法行政
    ，民法既然規定合夥財產屬於合夥人全體之公同共有，依法
    自應向合夥人課徵，此項地價稅之課徵，顯屬依法行政問題
    ，並非私權上之爭執，至於土地稅法施行細則第20條之規定
    ，係屬行政命令，應適用民法之特別規定辦理，始稱適法云
    云；惟查地價稅應以納稅義務基準日土地登記簿所載之土地
    所有權人為徵收對象，此為前揭法條及細則所明定，是有關
    稅捐之徵收當以稅法之規定為依據，始為適法。次查系爭7筆
    土地之土地所有權登記簿記載，其所有權人為原告而非楊培
    基、戊○○、林長照等3人，是公法上繳納地價稅之納稅義務
    人自係原告，被告機關所屬中正分處以原告為地價稅之納稅
    義務人，並無違誤；至原告主張系爭土地實際上係屬合夥財
    產，認應由合夥代表人繳納，此為原告與合夥人間私權上之
    問題，要與被告依法以登記之土地所有權人為納稅義務人，
    對之核課地價稅之處分無涉，原告主張，容有誤解。
五、綜上所述，原告起訴論旨，並非可採。被告機關以原告為系
    爭土地92年地價稅之納稅義務人，並無違誤，復查及訴願決
    定，遞予維持，亦無不合，原告訴請撤銷，為無理由，應予
    駁回。
據上論結，本件原告之訴為無理由，爰依行政訴訟法第218條、民
事訴訟法第385條第1項前段、行政訴訟法第98條第3項前段判決如
主文。
中　　華　　民　　國　　94　　年　　5　　月　  26　　日
                  第六庭審判長法  官   林樹埔
                              法  官　 曹瑞卿
                              法  官　 許瑞助
上為正本係照原本作成。
如不服本判決，應於送達後20日內，向本院提出上訴狀並表明上
訴理由，如於本判決宣示後送達前提起上訴者，應於判決送達後
20日內補提上訴理由書（須按他造人數附繕本）。
中　　華　　民　　國　　94　　年　　5　　月　  26　　日
                              書記官   吳芳靜
